【裁判字號】    88,易,3167
【裁判日期】    890331
【裁判案由】    竊盜
【裁判全文】
臺灣臺北地方法院刑事判決           八十八年度易字第三一六七號
    公  訴  人  臺灣臺北地方法院檢察署檢察官
    被      告  甲○○
右列被告因竊盜案件，經檢察官提起公訴（八十八年度偵字第一六四００號），本院
判決如左：
    主  文
甲○○無罪。
      理  由
一、本件公訴意旨略以：被告甲○○意圖為自己不法之所有，於民國（下同）八十八
    年七月十五日十三時三十分，在台北市○○○路○段三九巷三號晶華酒店地下二
    樓多禮股份有限公司專櫃內，竊取卡地爾女用皮夾一個，價值新台幣八千五百二
    十元，得手後沿電扶梯上地下一樓，欲開門離去之際，為店內保全人員發現，加
    以攔下並報警查獲，認被告涉犯竊盜罪嫌。
二、按犯罪事實應依證據認定之，無證據不得推定其犯罪事實，不能證明被告犯罪者
    ，應諭知無罪之判決，刑事訴訟法第一百五十四條、第三百零一條第一項定有明
    文。又事實之認定，應憑證據，如未能發現相當證據，或證據不足以證明，自不
    得以推測或擬制之方法，以為裁判基礎；認定不利於被告之事實，須依積極證據
    ，苟積極證據不足為不利於被告事實之認定時，即應為有利於被告之認定，更不
    必有何有利之證據。( 最高法院四十年台上字第八六、三十年上字第八一六號判
    例參照)。本件公訴人認被告涉犯竊盜罪嫌，係以該賣場卡地爾專櫃設置之結帳
    櫃台很高且很明顯，並且設在放被告所拿取之卡地爾女用皮夾的架子旁邊，且地
    下二樓有很多結帳櫃台，有照片附件可稽及證人丙○○、乙○○證詞為其論據。
    訊據被告堅決否認有竊盜犯行，辯稱：其擬選購卡地爾女用皮夾後，該專櫃之小
    姐正為日本客人服務，擬再找其他服務人查詢是否可以刷卡及包裝等問題，即手
    持上開皮夾，先在地下二樓經過菸酒區，未找到服務人員，因知道地下一樓設有
    服務人員，其乃手持尚未結帳之上開女用皮夾沿電扶梯由地下二樓走上地下一樓
    ，右轉往服務台詢問，並非要離去等語。
經查：
（一）、被告在卡地爾專櫃選看皮夾時，該專櫃小姐正在為客人服務，有證人乙○○
        於偵訊時證述及卷附監視錄影帶照片可稽；另被告當時自該專櫃拿上開皮夾
        後先走向菸酒區停留一會，再走向電扶梯，：：他當時拿著皮包像在找什麼
        ：：且左手一直拿著皮包：：，主控室要我攔下被告，當時被告手一直拿著
        皮夾，有證人（即當場查獲之保全人員）丙○○於警訊及偵訊時證述，在卷
        可稽（見偵卷第八頁及第三十三頁反面、三十四頁），是被告自專櫃選取皮
        夾後，手拿該皮夾至被保全人員查問時，均未將該皮夾私藏之事實，應甚明
        確。
（二）、又晶華酒店地下二樓係開放式賣場，案發時地下二樓往地下一樓設有櫃台服
        務人員，該服務人員有時會因故離開無法為客人服務，另地下二樓沿電扶梯
        上地下一樓往右邊亦設有櫃台服務人員，往左邊有通往外面之門，經本院勘
        驗屬實，有勘驗筆錄在卷可稽。又證人（即設在地下二樓往地下一樓櫃台服
        務人員）蔡青秋於本院履勘時證述：伊經常在該櫃台服務，案發時設有服務
        台為客人服務，即履勘筆錄癸所示之處，且伊在該櫃台服務期間經常碰到散
        客拿東西到處問，約有百分之五的客人會拿東西，東張西望，好像在找櫃台
        時，伊若有發現會主動指引，並經證人蔡青秋證述在卷，是該賣場確與一般
        百貨公司不同，因設立方式不同，致部分客人不知如何結帳，於尚未結帳前
        手拿東西四處逛之情形發生之事實，並非異常現象，自堪認定。
（三）、查被告斯時手拿女用皮夾由地下二樓搭電扶梯上地下一樓後，係沿著右邊往
        設有櫃台之方向前進，即在勘驗筆錄庚所示位置被證人（即當場查獲之保全
        人員）丙○○盤問，於本院勘驗現場時，經證人（即當場查獲之保全人員）
        丙○○，指明在卷，則被告被盤問時所在位置，仍在賣場範圍內，應可認定
        。另以設若被告斯時係手拿該未結帳皮夾欲離開，按常情應該向左往門邊方
        向行進，而非往右邊，走向服務櫃台設立位置，則被告所辯：因專櫃服務人
        員當時為其他客人服務，其擬找尋其他適當人員服務，其走上地下一樓係為
        找服務櫃台人員，並無離去之意圖，自屬可採。
（四）、依上開客觀事實，本件被告手拿皮夾，顯而易見，且仍在該賣場所設立地下
        一樓服務櫃台範圍內，雖其未在地下二樓尋找適當服務人員以解決其問題，
        尚難以推測或擬制之方法，遽論其係有不法所有之意圖。此外復查無其他積
        極證據足以證明被告有何竊取不法之犯行，綜上意旨，應為有利於被告之認
        定，本件不能證明被告犯罪，依首開說明，自應為無罪之諭知。
據上論斷，應依刑事訴訟法第三百零一條第一項，判決如主文。
本案經檢察官薛維平到庭執行職務。
中      華     民    國    八十九    年     三     月      卅一      日
                                    臺灣臺北地方法院刑事第八庭
                                        法    官  王  淑  滿
右正本證明與原本無異。
如不服本判決，應於判決送達後十日內，向本院提出上訴狀。
                                        書 記 官  陳  正  融
中      華      民      國      八十九      年     三     月   三十一   日


司法院資訊處製作；財團法人民間司法改革基金會備份。
